【裁判字號】    95,裁,2294
【裁判日期】    951019
【裁判案由】    遺產稅
【裁判全文】
最  高  行  政  法  院  裁  定
                                     95年度裁字第02294號
抗  告  人  甲○○
上列抗告人與相對人財政部臺北市國稅局間因遺產稅事件，對於
中華民國94年10月27日臺北高等行政法院93年度訴字第02923號裁
定提起抗告，本院裁定如下：
    主  文
抗告駁回。
抗告訴訟費用由抗告人負擔。
    理  由
一、按抗告法院認抗告為不合法或無理由者，應為駁回抗告之裁
    定。
二、本件係抗告人之父李光華於民國（下同）88年4月20日死亡
    ，抗告人於88年10月19日辦理遺產稅申報，原列報不計入遺
    產總額新臺幣（下同）2,134萬8,601元，遺產總額5,233萬
    8,830元；案經相對人查得短漏報投資額31萬6,690元及銀行
    存款665萬4,584元，合計697萬1,274元，乃併入遺產額核課
    ，核定不計入遺產總額2,591萬7,564元、遺產總額7,270萬7
    ,162元，淨額6,350萬7,162元，應納遺產稅額2,053萬0,936
    元，並按所漏稅額285萬8,222元處以1倍之罰鍰285萬8,222
    元。嗣抗告人於91年6月24日第1次向相對人申請更正結果，
    獲准增列公共設施保留地扣除額778萬4,300元，變更核定遺
    產淨額5,572萬2,862元，應納遺產稅額1,733萬9,373元，並
    按所漏稅額處以1倍之罰鍰為285萬8,222元。抗告人仍不服
    ，復於92年3月19日，就漏報華泰商業銀行存款658萬3,210
    元及罰鍰等二項，再次申請相對人更正結果，以漏報華泰商
    業銀行存款，非屬再轉繼承自被繼承人之父李萬方遺產，未
    符遺產及贈與稅法第16條第1項第10款不計入遺產總額規定
    ，乃否准其更正申請。抗告人就漏報銀行存款及罰鍰等二項
    ，猶表不服，主張漏報華泰銀行存款，為再轉繼承自被繼承
    人之父李萬方遺產，應免併入遺產額核課云云，惟原裁定以
    ：相對人復查決定以本件遺產稅繳款書及罰鍰繳款書繳納期
    限為91年5月11日至91年7月10日，因抗告人於91年6月24日
    申請更正，繳款書繳納期限准予延期至91年11月16日至91年
    11月25日，並於91年10月30日合法送達抗告人，有卷附代理
    人曾惠美簽收之繳款書第4聯回執（附於原處分卷）及違章
    案件罰鍰繳款書第5聯回執（附於原審卷）等影本各一紙在
    卷可稽。是本件抗告人申請復查期間應截至91年12月25日屆
    滿；惟抗告人遲至92年4月16日始申請復查，亦有卷附相對
    人蓋有收件章之申請書為憑，已逾前述之法定不變期間，復
    查決定予以不受理，並訴願決定予以駁回，均無違誤。抗告
    人復對之提起行政訴訟亦難認合法，乃駁回其訴在案。
三、抗告意旨略以：（一）依憲法第19條規定，人民係依法律納
    稅，非依函釋納稅，是財政部67年2月11日台財稅第30907號
    函釋因違反租稅法定及權力分立原則為無效，又稅捐稽徵法
    第35條規定之方式，將產生重複課稅，是本件不受稅捐稽徵
    法對復查之限制，根本就不是稅捐稽徵法第35條之復查。（
    二）退萬步言，稅捐稽徵法第35條並非規定「僅能」依規定
    格式申請復查，否則無效，故應屬訓示規定，本件抗告人業
    曾向承辦人電話口頭表示不服，是仍應生申請復查效果；又
    同條第1項所定30日限制，於人民即生失權效果，而第4項所
    定2個月限制，依本院89年度9月份第1次庭長法官聯席會議
    決議，於行政機關卻僅屬訓示規定，稅捐稽徵兩造間在武器
    地位上，顯不平等。（三）基於法律明確性原則，稅捐稽徵
    法第35條既未具體規定，逾30日後始申請復查者生有失權之
    效果；另基於權力分立原則，於本件已達剝奪人民財產權及
    表現自由程度者，亦不得以行政機關函釋限制人民權利，是
    稅捐稽徵法第35條之規定，因規定不明確，應僅為訓示規定
    ，無法律拘束力。（四）又稅捐稽徵機關刻意區隔不同筆之
    貨幣，賦予無個性之貨幣以個性，完全不符人類發明貨幣目
    的，亦將生重複課稅，並違反憲法第7條平等權之保障及行
    政程序法第6條不得為差別待遇之要求。（五）又相對人於
    本件中亦有過失，而抗告人並無故意，故縱應補徵漏稅額，
    仍不應科以罰鍰處分等語。
四、本院查：按「納稅義務人對於核定稅捐之處分如有不服，應
    依規定格式，敘明理由，連同證明文件，依左列規定，申請
    復查：一、依核定稅額通知書所載有應納稅額或應補徵稅額
    者，應於繳款書送達後，於繳納期間屆滿翌日起算30日內，
    申請復查。」「滯納金、利息、滯報金、怠報金、短估金及
    罰鍰等，除本法另有規定者外，準用本法有關稅捐之規定。
    」為稅捐稽徵法第35條第1項第1款、第49條前段所明定。又
    「贈與稅納稅義務人，既已依法申請核准延期繳納，如已逾
    申請復查之期限，自不得再依稅捐稽徵法第35條規定申請復
    查。」為財政部67年2月11日台財稅第30907號函所明釋。查
    上開財政部函釋僅係闡明法規原意之行政規則，並非復查、
    訴願決定或原裁定據以駁回抗告人請求之依據，本件駁回抗
    告人請求之法律依據係稅捐稽徵法第35條，抗告意旨指稅捐
    稽徵法第35條規定不明確，有違武器平等原則，應僅係訓示
    規定，無法律拘束力云云，核係對於法令之誤解，是原裁定
    以抗告人逾期申請復查駁回抗告人之訴，並無違誤，其抗告
    難認有理由，應予駁回。
五、依行政訴訟法第104條、民事訴訟法第95條、第78條，裁定
    如主文。
中    華    民    國    95    年    10    月    19    日
                  第四庭審判長法  官  高  啟  燦
                              法  官  林  茂  權
                              法  官  黃  璽  君
                              法  官  楊  惠  欽
                              法  官  林  樹  埔
以  上  正  本  證  明  與  原  本  無  異
中    華    民    國    95    年    10    月    20    日
                              書記官  吳  玫  瑩


司法院資訊處製作；財團法人民間司法改革基金會備份。
